【裁判字號】    90,上訴,1291
【裁判日期】    901225
【裁判案由】    毒品危害防制條例
【裁判全文】
臺灣高等法院臺南分院刑事判決            九十年度上訴字第一二九一號    Ｃ
      上  訴  人
      即  被  告  乙  ○  ○
      指定辯護人  本院公設辯護人  丁  ○  ○
右上訴人因被告違反毒品危害防制條例案件，不服臺灣嘉義地方法院八十九年度訴字
第二九六號中華民國九十年八月八日第一審判決（起訴案號：臺灣嘉義地方法院檢察
署八十九年度偵字第三一七四號、八十九年度偵緝字第一五七號)，提起上訴，本院
判決如左：
      主      文
原判決撤銷。
乙○○無罪。
      理      由
一、公訴意旨略以：乙○○於八十七年八月中旬某日起至八十七年九月中旬，在嘉義
    市盛愛釣蝦場連續販賣第二級毒品安非他命予丙○○三次，每次新臺幣（下同）
    三千元，且於八十七年八月下旬至八十七年九月上旬，在嘉義市○○路三四九巷
    十五號，連續販賣第二級毒品安非他命予甲○○三次，每次五千元，嗣於八十七
    年十月六日及八十七年十月七日，警方查獲丙○○及甲○○施用毒品案件，而查
    知上情。認乙○○涉有毒品危害防制條例第四條第二項販賣第二級毒品罪嫌等語
    。
二、按犯罪事實應依證據認定之，無證據不得推定其犯罪事實；又不能證明被告犯罪
    者，應諭知無罪之判決；刑事訴訟法第一百五十四條、第三百零一條第一項分別
    定有明文。所謂犯罪事實之證據，係指足以認定被告確有犯罪行為之積極證據而
    言，該項證據且須適合被告犯罪事實之認定，始得採為斷罪資料，有最高法院二
    十九年上字第三一０五號、五十三年臺上字第二七五０判例足資參照。又認定不
    利於被告之事實，須依積極證據，苟積極證據不足為不利於被告事實之認定時，
    即應為有利於被告之認定，更不必有何有利之證據。再事實之認定，應憑證據，
    如未能發現相當證據，或證據不足以證明，自不能以推測或擬制之方法，為裁判
    基礎，最高法院三十年上字第八一六號、四十年台上字第八六號判例亦可參照。
三、公訴人認為被告乙○○涉有右揭非法販賣第二級毒品安非他命罪嫌，無非係以丙○○、甲○○被警方查獲施用品安非他命後所為供述，為其所憑論據。
四、訊之上訴人即被告乙○○矢口否認右揭犯行，辯稱：伊未販賣安非他命與丙○○
    ，因伊積欠丙○○、甲○○夫婦（實際上係同居關係）一萬八千元遲未清償，丙○○挾怨報復，始指訴伊販賣安非他命云云。
五、經查犯施用第二級毒品罪，供出毒品來源，因而破獲者，得減輕其刑，毒品危害
    防制條例第十七條第二項，定有明文。因此關於販賣毒品案件，施用者所為曾向
    被告購買毒品之陳述，因屬有利於己之供詞，自須無瑕疵可指，且經調查又有其
    他證據足以證明與事實相符者，始得採為論罪科刑之論據。本件公訴人認為被告
    乙○○涉嫌非法販賣第二級毒品安非他命予丙○○、甲○○施用，除丙○○、甲○○所為供述外，別無其他確切證據可資佐證。且警方根據丙○○、甲○○所為
    向被告購買安非他命供述，並未取得丙○○、甲○○配合，以電話與被告聯絡，
    約定交易時間、地點，然後誘出被告交易，而由警方於預先埋伏現場逮捕，此觀
    警卷相關筆錄之記載，即甚明暸。揆諸前開說明，僅憑丙○○、甲○○供證，能
    否認定被告有販賣第二級毒品犯行，誠有疑問。
六、何況證人丙○○與甲○○自警訊以迄本院審理中所為證述內容，前後反覆不一，
    難以遽信。證人丙○○於八十七年十月六日警訊時證稱：「我於八十七年八月中
    旬起至八十七年九月中旬前後共向『志峰』購買三次安非他命，每次固定買三千
    元，第一次交易地點在嘉市愛盛釣蝦場，第二、三次交易地點在嘉義市一家電動
    玩具場內」、「（警方提供乙○○、男、身分證Ｑ一二八七三七六、五十七
    年七月七日生、住嘉義縣大林鎮○○路八二二之三五號〈口卡片〉是否即販賣安
    非他命給你吸食之人，請你指證？）是，我願指認」（詳嘉義縣警察局朴子分局
    警卷第二頁正反面）、於八十七年十一月十八日檢察官偵查中稱：「（你如何和
    他連絡？）我是打電話去他家0000000，如果他不在，他家人會告訴他，
    而他也會連絡我在外面交易」、「（何時、何地向他買安非他命？）我八十七年
    八月中旬到九月中旬，在嘉市○○路與芳安路口愛盛釣蝦場及嘉市遠東百貨公司
    對面的一家電動玩具店向他買過三次，一次都買三千元」（詳臺灣嘉義地方法院
    檢察署八十七年度偵字第六八五八號偵查卷第十四頁正反面）等語。但其於原審
    法院另案八十七年度訴緝字第五一號八十九年四月十四日審理中證稱：印象中被
    告積欠伊一萬元，一次還清一萬元云云。又於原審審理時證稱：「（為何你以前
    在偵查中說被告用安非他命抵債？）因為那時錢還沒有還我，心裡不高興說出來
    的」（詳原審九十年五月二十三日訊問筆錄）。又證人丙○○於本院調查時經借
    提到庭證稱：「那時朴子分局抓到我時，叫我說出藥頭，可以讓我交保，乙○○
    欠我錢，他一直不還，警員拿他口卡叫我指認，說他是賣我藥的人」，其前後不
    一，並已翻異證述內容，殊難遽採為認定犯罪證據。
七、另證人甲○○於八十七年十一月三十日警訊時固供稱其於八十七年八月下旬至八
    十七年九月上旬，在嘉義市○○路三四九巷十五號，向被告購買安非他命三次，
    每次以五千元之價格購買一錢之安非他命，被告大多是晚上將近十一時、十二許
    左右拿安非他命至伊住處向伊兜售云云（詳嘉義市警察局警卷第四頁反面、第五
    頁正反面）。其於八十七年十月七日為警查獲當日警訊時供稱：都是販毒上手直
    接打電話與我聯繫，我無法主動聯繫到上游毒販」、「交易地點是由毒販選定，
    每次皆不一樣地點」等語（詳臺灣嘉義地方法院檢察署八十七年度偵字第六一七
    七號偵查卷所附警卷），並未供稱向被告購買安非他命。又證人甲○○於八十七
    年十二月二十三日檢察官偵查中證稱：未向被告購買安非他命等詞（詳臺灣嘉義
    地方法院檢察署八十七年度偵緝字第一九六號偵查卷第二五頁正反面）。準此，
    證人甲○○不利於被告之供證前後不一，顯有重大瑕疵，尚難採信。又依證人甲○○於警訊時之供述，被告大多是晚上將近十一時、十二許左右拿安非他命至伊
    住處向伊兜售，而甲○○與丙○○為同居關係，是時證人丙○○應在該住處而知
    悉上情，然證人丙○○並未證稱被告曾販賣安非他命與甲○○，是證人甲○○之
    證言，亦難遽信。
八、綜上所述，被告乙○○被訴販賣第二級毒品罪嫌，應屬不能證明，此外，復查無
    其他積極證據足以證明被告有何販賣第二級毒品犯行，理應諭知無罪，以免冤抑
    。原審疏未詳察，遽依證人丙○○、甲○○具有瑕疵之證言，未深入細心勾稽種
    種有利於被告之證據，即對乙○○論罪科刑，自有未洽。上訴意旨，指摘原判決
    不當，為有理由，應由本院撤銷改判，另為被告乙○○無罪諭知，以昭平允。
據上論斷，應依刑事訴訟法第三百六十九條第一項前段、第三百六十四條、第三百零
一條第一項前段，判決如主文。
本案經檢察官廖椿堅到庭執行職務。
中    華    民    國      九十      年      十二      月      二十五    日
                                  臺灣高等法院臺南分院刑事第五庭
                                      審判長法官  茆    臺    雲
                                            法官  董    武    全
                                            法官  李    文    福
右正本證明與原本無異。
如不服本判決，應於判決送達後十日內向本院提出上訴狀，其未敘述理由者並應於提
出上訴狀後十日內向本院補提理由書（應附繕本)。
                                      法院書記官  李    良    倩
中    華    民    國      九十      年      十二      月      二十六    日


司法院資訊處製作；財團法人民間司法改革基金會備份。
